【裁判字號】    90,上更(一),24
【裁判日期】    900531
【裁判案由】    準強盜
【裁判全文】
臺灣高等法院高雄分院刑事判決                    九十年度上更(一)字第二四號
    上  訴  人
    即  被  告  丙○○
    指定辯護人  本院公設辯護人李佩娟
右上訴人因準強盜案件，不服臺灣高雄地方法院八十九年度訴字第一二六三號中華民
國八十九年六月三十日第一審判決（起訴案號：臺灣高雄地方法院檢察署八十九年度
偵字第一一八六六號），提起上訴，本院判決後經最高法院發回更審，本院判決如左
：
      主  文
原判決撤銷。
丙○○攜帶兇器、踰越牆垣、安全設備竊盜，為脫免逮捕，而當場施以強暴、脅迫，
累犯，處有期徒刑陸年，褫奪公權伍年。扣案之螺絲起子貳把沒收。
      事  實
一、丙○○有多次竊盜前科，最近一次於民國八十七年間竊盜案件，經臺灣高雄地方
    法院判處有期徒刑一年六月，於八十七年五月二十一日刑期起算，於八十八年九
    月九日執行完畢，詎其仍不知悔改，復意圖為自己不法之所有，於八十九年五月
    二十八日十七時三十分許，攜帶其所有客觀上可供兇器使用之螺絲起子二支，至
    高雄市○○區○○路一三七之十一號甲○○房間（楠陽路一三七之十一號房屋以
    木板隔間成二間，其中一間為乙○○承租，另一間為甲○○置放檳榔、香煙等營
    業之用，中間有木門可互通，二間均無人居住，甲○○房間內置有一貨櫃，並以
    貨櫃之一面為牆，貨櫃上方與屋頂並訂有鐵皮浪板）後面之牆垣上，以螺絲起子
    拆卸（未損毀）後門上之安全設備鐵皮波浪型浪板螺絲，掀開浪板後侵入屋內（
    侵入住宅部分未據告訴），竊取房東甲○○擺設於該屋之貨櫃屋對面之架上所放
    置之香煙十一包、檳榔二十一包、飲料二瓶、五元硬幣十枚（共值新台幣三千九
    百十元），得手後正欲離開現場之際，為王芝嵐所發現並擋在木門，並呼乙○○
    前來處理，丙○○當場向乙○○表示願將竊得之贓物返還，並要求乙○○放伊離
    去，乙○○接下贓物後，丙○○已走至乙○○租屋之門前，乙○○上前抓住丙○○，並將丙○○拉回其屋內木櫃旁，並叫王芝嵐報警，適又看見丙○○口袋有一
    把螺絲起子，遂囑王芝嵐將螺絲起子取出，丙○○又欲脫逃，為乙○○自後抱住
    ，丙○○竟意圖脫免逮捕，施強暴奮力掙扎，為乙○○摔倒在地，王芝嵐遂出外
    欲找人幫忙，丙○○自地上爬起後，為脫免逮捕，竟自右褲袋內取出螺絲起子一
    支，脅迫乙○○稱：「如不放我走，要用螺絲起子刺你」等語，乙○○趁機抓住
    丙○○右手，並將其壓制在地，適為據報之警方趕到，丙○○始將手中之螺絲起
    手鬆手。
二、案經高雄市政府警察局楠梓分局移送臺灣高雄地方法院檢察署檢察官偵查起訴。
      理  由
一、訊之上訴人即被告丙○○坦承有前揭在牆上以螺絲起子鬆開鐵片螺絲，爬入並自
    屋內貨樻屋屋頂翻下，竊得香煙等之犯行，惟矢口否認有持螺絲起子當場脅迫乙○○放伊離去之犯行，辯稱：伊要求乙○○放伊走，乙○○說已報警，伊是要將
    螺絲起子拿出來丟掉，是警員要辦伊準強盜罪，才要乙○○如是說。行竊所持二
    支起子，其中一支是被乙○○被壓制在地上時，乙○○之妻在褲袋內搜出，至於
    另一支起子，是警方趕到時，在牛仔褲口袋內尋到的，警方才叫被告拿出來的，
    當該起子被搜出後，伊曾企圖將起子丟棄欲湮滅證據，遭警方阻止，並欲辦強盜
    罪，乙○○聲稱遭被告拿起子脅迫，但案發時被告手上並未拿起子，如何脅迫乙○○云云。
二、經查：
（一）上開甲○○房間係與乙○○承租處同屬門牌楠陽路一三七之一一號，二間房間
      均無人居住，中間以木板隔間，並留有木門可相通，甲○○承租部分房間內部
      置放一貨櫃，並以貨櫃之一面為牆，上方與屋頂空隙部分以鐵皮覆蓋，再外邊
      更有一道圍牆，此業經本院履勘屬實，並有照片附卷足憑。
（二）被告係攜帶二把螺絲起子，站在圍牆上，以螺絲起子鬆開貨櫃與屋頂間之覆蓋
      鐵皮之螺絲，掀開鐵皮後，並自貨櫃上方與屋頂空隙部分爬入，竊得香煙十一
      包、檳榔二十一包、飲料二瓶、五元硬幣十枚等財物，並進入貨櫃內再搜尋，
      出來後為王芝嵐所查覺等情，業據被告自白「我是從後面將鐵片翹開進去的」
      、「我是站在牆上挖鐵片，從縫隙進去的，從貨櫃上方爬下去：：我是在貨櫃
      對面架上偷的，我是房間隔間門被乙○○太太看到：：」等語甚詳，核與證人
      乙○○結證「：：至五點多，我收完工具後，我拿樓梯去外面看，發現地上有
      螺絲，鐵片已被掀開，我就聽見我太太在喊小偷：：」、王芝嵐結證「我在木
      門那裡看到被告從貨櫃屋房間出來，手拿著一包塑膠袋裝著東西要從木門出來
      ，我擋著隔間木門，不讓他出來，並叫我先生出來」等情相符。被告雖稱其未
  進入貨櫃屋內，但證人王芝嵐業已供稱其確看見被告自貨櫃屋房間出來，足證
      被告係對面架上竊得前開財物後進入貨櫃屋內搜尋後，走出貨櫃屋時為王芝嵐
      發現甚明，此外，並有螺絲起子二把、贓物領結一紙附卷足資佐証。
（三）至於被告丙○○行竊之後，因遭王芝嵐、乙○○發覺攔阻，丙○○向渠等要求
      放過，仍被乙○○抓回，並囑王芝嵐先自褲袋中取出一把起子，被告仍欲行逃
      出，為乙○○摔倒在地，被告爬起後，竟自其右褲袋內取出螺絲起子，脅迫乙○○放伊離去，否則要用螺絲起子刺乙○○等情，業據乙○○於本院履勘現場
      時指證：「：：我太太在木門地方擋住被告，我就去抓被告，被告說東西要還
      我們，叫我們放過他，我說無法向隔壁鄰居交待，我不同意，我叫太太報警，
      被告要奪門而出，我就將被告抓住，那時被告已走到門邊（乙○○租屋處之門
      邊）我硬將被告拉到木櫃旁，我看見被告有一支一字型螺絲起子，我叫我太太
      把起子拿起來，放在木桌上，被告硬要出去，我就將他摔倒地上，被告爬起來
      時，右手已拿著一把十字型螺絲起子，我手有按住他右手，我問他做什麼，他
      說如果不放過他要刺我，：：後來我太太帶人來，他才將螺絲起子放下，這時
      警察也到了」等語甚詳，其中就王芝嵐自被告褲袋中取出起子一把之事實，核
      與王芝嵐於本院結證「：：我就打電話報警，後來我先生看到被告有一支螺絲
      起子，我先生就叫我趕快把螺絲起子拿起來，我就拿起來，後來我到外面去找
      人幫忙：：」等情亦屬相符。即被告於本院審理中亦自白「螺絲起子一支是乙○○太太將它拿走了」等語，故被告所攜帶二把螺絲起子其中一把為王芝嵐取
      出之事實，勘予認定。
（四）被告為乙○○自其門邊拉回至木櫃時，因欲行脫逃，為乙○○抱住，被告奮力
      掙扎等情，業據乙○○於原審供稱「：：我叫我太太將起子取出，並至隔壁找
      人來幫忙，被告當時奮力掙扎，我就把他摔倒到地上」、於本院履勘時供稱「
      我叫我太太把起子拿起來放在木桌上，被告硬要出去，我就將他摔倒地上」、
      核與王芝嵐供稱「：：被告也求我們放他走，我們不肯，我先生就和被告扭打
      ：：」、「（被告與妳先生扭打是被告打妳先生？）是被告要逃脫，我先生是
      拉住被告的手，後來我先生有將被告抱住，被告有掙扎扭轉想逃跑」等語相符
      ，即被告亦坦承其當時有掙扎等情，足證乙○○、王芝嵐所述應屬實情。按準
      強盜罪之實施強暴，係指有形之腕力，且其強暴並不須達到不能抗拒之程度，
      被告為乙○○抱住，當時掙扎扭轉，即係對於乙○○所實施之有形之腕力，自
      屬強暴之行為（最高法院八十九年度台上字第二五六四號判決參照）。
（五）次被告為乙○○摔倒後，另取一把螺絲起子，被告雖否認有持之以向乙○○脅
      迫，但查乙○○對於此部分業已於供明如上所述，雖警訊筆錄記載乙○○供稱
      「這時警方到場將竊嫌逮捕並在右邊牛仔褲口袋取出一字號螺絲起子」，惟乙○○於原審、本院前審及本院調查時均已供述其中一把為王芝嵐自被告褲袋中
      取出，另一把被告持之脅迫，直至警方到場時始放手等語明確；參諸被告於警
      訊時供稱「我是要求他放我走，他說已經報警處理，我手中並握有螺絲起子，
      但不是要刺他」、於原審供稱「當時被發現，我從口袋拿出螺絲起子要丟掉，
      他就抓住我的手，並把我壓在地上，我並無反抗」等語，足證當時其手中確有
      持一把螺絲起子，被告雖就當時持螺絲起子或辯稱「不是要刺他」、或辯稱「
      要丟掉」等語，惟一般竊賊被發現行蹤敗露，常有取出隨身攜帶兇器，對欲行
      逮捕之人脅迫，以便脫身，被告當時已知王芝嵐已報警，若其無脅迫之意，則
      只要在當場靜侯警員到場處理即可，何須再取出螺絲起子丟掉之舉？所辯違反
      常理甚明。由被告所述其當時手中持有一把螺絲起子，益足佐證乙○○所述被
      告有持之對其脅迫等情。前開警訊筆錄對乙○○供述當時容或乙○○一時未詳
      細說明，或漏記『王芝嵐』在右邊牛仔褲口袋取出一字螺絲起子，尚難據以採
      為有利被告之證據。
（五）警員戴家維雖於本院調查時證稱「被告有二支螺絲起子，一支在被告手上，另
      一支是我從被告口袋搜出來的」等語，惟戴家維所為證詞與其所供「本件是我
      們最先到達現場的，我們到現場時被告及『證物』在地上」等語亦有未符，況
      戴家維供稱因時間隔久，故以筆錄內容（即乙○○警訊筆錄）來陳述，顯非據
      其當時見聞為證詞內容，而乙○○警訊筆錄與事實不符，如前所述，故戴家維
      之證詞亦不足採為有利被告之證據。至於被告嗣後再翻異前詞，又辯稱其並未
      取出螺絲起子，其攜帶之起子，一把為王芝嵐取走，一把為警員取出云云，其
      為臨時編串之詞，不足採信。
（六）綜合上情，乙○○對被告實施強暴，並持螺絲起子脅迫之情供述甚詳，就實施
      強暴部分與王芝嵐所述相符，又乙○○與被告間素不相識，彼此並無仇隙，實
      無設詞誣陷被告之理；再參酌被告自承當時確有持一把螺絲起子在手中，且衡
      諸常理，被告持螺絲起子無非係用以脅迫乙○○以便脫逃，此外復有螺絲起子
      二把、贓物領結、本院履勘現場照片等足資佐證，本件事證明確，被告犯行洵
      堪認定。
三、按螺絲起子質地尖銳，客觀上足以對人體造成危害，自屬兇器，又甲○○釘於貨
    櫃屋與屋頂處之鐵皮浪板具有防閑作用係屬安全設備，被告攜帶兇器，站於牆垣
    上，鬆開鐵皮浪板之螺絲，掀開浪板爬入屋內，竊得財物，為乙○○發現逮捕後
    因脫免逮捕，當場竟施用強暴，及對乙○○脅迫，係犯刑法第三百二十九條之準
    強盜罪，有而刑法第三百二十一條第三款、第二款之攜帶兇器、逾越牆垣、安全
    設備之情形，應依刑法第三百三十條第一項之規定論處。公訴人認應依第三百二
    十九條之準強盜罪處斷，尚有未洽，惟起訴事實相同，爰依法變更起訴法條，併
    予敘明。末查被告有多次竊盜前科，最近一次於民國八十七年間竊盜案件，經臺
    灣高雄地方法院判處有期徒刑一年六月（八十七年易字第二一四四號），於八十
    七年五月二十一日刑期起算，於八十八年九月九日執行完畢，有臺灣高雄地方法
    院檢察署刑案資料查註紀錄表及本院被告全國刑案紀錄表、判決書可佐，其於刑
    之執行完畢後五年以內再犯有期徒刑以上之本罪，為累犯，應依刑法第四十七條
    規定加重其刑。
四、原審為被告論罪科刑之判決，固非無見，惟被告有刑法第三百二十一條第二款之
    加重事由，原審未予認定，即有違誤，被告上訴意旨否認有準強盜犯行，固無足
    採，惟原判決既有可議，自應予撤銷改判。審酌被告丙○○已有多次竊盜前科，
    猶再行竊，且於竊得財物之後，因脫免逮捕，進而對被害人施以強暴、脅迫，雖
    未進而至被害人受傷，惟其犯罪所用手段，危害社會治安程度非輕，及其犯後坦
    承竊盜部分犯行，及其他一切情狀，爰量處有期徒刑六年，且依被告所犯加重強
    盜罪之性質，認為有褫奪公權之必要，併予宣告褫奪公權五年，再扣案之螺絲起
    子二支，係被告丙○○所有，且係供其犯罪所用之物，應依刑法第三十八條第一
    項第二款規定宣告沒收。
五、乙○○雖於警訊及本院履勘時供稱被告持螺絲起子對其脅迫後，曾與其扭打在地
    ，惟此部分事實，查無其他積極證據足以佐證，尚難據其一人供述即認被告有此
    部分犯行，併此敘明。
據上論結，應依刑事訴訟法第三百六十九條前段、第三百六十四條、第二百九十九條
第一項前段、第三百條，刑法第三百三十條第一項、第三百二十九條、第四十七條、
第三十七條第二項、第三十八條第一項第二款，判決如主文。
本案經檢察官陳國全到庭執行職務。
中    華    民    國      九十      年       五       月      三十一    日
                              臺灣高等法院高雄分院刑事第五庭
                                  審判長法官  吳水木
                                        法官  洪慶鐘
                                        法官  趙文淵
右正本證明與原本無異。
如不服本判決，應於判決送達後十日內向本院提出上訴狀，其未述理由者並應於提
出上訴狀後十日內向本院補提理由書（應附繕本)。
                                      書記官  高惠珠
中    華    民    國      九十      年       六       月       四       日
附錄論罪科刑法條：
刑法第三百三十條第一項：
犯強盜罪而有第三百二十一條第一項各款情形之一者，處五年以上十二年以下有期徒
刑。
               Ｋ


司法院資訊處製作；財團法人民間司法改革基金會備份。
